【裁判字號】    95,抗,497
【裁判日期】    950428
【裁判案由】    假處分
【裁判全文】
臺灣高等法院民事裁定                   95年度抗字第497號
    抗  告  人  乙○○
    代  理  人  林峻立律師
抗告人因與相對人甲○○間聲請假處分事件，對於中華民國95年
3月9日臺灣士林地方法院95年度全字第11號裁定提起抗告，本院
裁定如下：
    主  文
原裁定廢棄。
相對人甲○○於原法院之聲請駁回。
聲請及抗告訴訟費用均由相對人負擔。
    理  由
一本件相對人甲○○以抗告人係財團法人全國林姓宗廟（下稱林
  姓宗廟）第10屆之董事長及董事，伊則為常務董事，因相對人
  偽造林姓宗廟第10屆第9次董監事會議紀錄，擅自於民國94 年
  10月28日代表林姓宗廟與第三人林姓實業股份有限公司（下稱
  林姓公司）簽訂協議書（下稱系爭協議書），及未經林姓宗廟
  董監會議決議，擅自核發94年董監事車馬費新臺幣（下同）
  20,000元予各董監事，均有損林姓宗廟之權益，伊除依民法第
  33條第2項規定申請台北市政府民政局向臺灣士林地方法院（
  下稱士林地院）聲請解除抗告人之董事長及董事之職務，並分
  別向士林地院提起宣告系爭協議書無效等訴訟（案列該院95年
  度重訴字第41號，下稱系爭訴訟），及對抗告人提出偽造文書
  等罪之告訴，為恐抗告人繼續使林姓宗廟董事長及董事職權，
  將造成林姓宗廟難以回復之重大損害，自有定暫時狀態之必要
  ，爰聲請禁止抗告人行使林姓宗廟董事長及董事之職權，並願
  供擔保以代釋明等情。原法院認相對人於本件假處分之原因，
  雖未能盡完全釋明之責，惟相對人既願供擔保以補釋明之欠缺
  ，乃裁定命相對人以12萬元供擔保後，抗告人於系爭訴訟判決
  確定前不得行使林姓宗廟第10屆董事長及董事之職權。抗告人
  不服，抗告前來。
二按於爭執之法律關係，為防止發生重大之損害或避免急迫之危
  險或有其他相類之情形而有必要時，得聲請為定暫時狀態之處
  分，前項裁定，以其本案訴訟能確定該爭執之法律關係者為限
  ，同法第538條第1項、第2項定有明文。查，相對人向士林地
  院提起之系爭訴訟，係以抗告人為被告，就抗告人代表林姓宗
  廟與林姓公司間簽訂之系爭協議書等提起宣告無效之訴，是其
  所爭執者乃為抗告人代表林姓宗廟簽訂之系爭協議書是否有效
  ，並非對抗告人得否行使林姓宗廟董事長及董事職權有所爭執
  ，此有系爭訴訟起訴狀及答辯狀在卷可憑。又相對人雖已申請
  台北市政府民政局向士林地院聲請解除抗告人之董事長及董事
  之職務，然於法院為解除裁定前，抗告人仍具林姓宗廟董事長
  及董事之身分。相對人又告訴抗告人偽造文書，要與抗告人目
  前得否繼續行使林姓宗廟之董事長及董事職權無涉，則不待言
  。是相對人向原法院為本件定暫時狀態假處分之聲請時，並未
  表明其與抗告人就抗告人得否行使林姓宗廟之董事長及董事職
  權有所爭執，自與民事訴訟法第538條第1項規定於爭執之法律
  關係得聲請為定暫時狀態之處分情形不符。
三次按修正民事訴訟法第526條第2項，已將「債權人雖未為前項
  釋明，如就債務人所應受之損害已供法院所定之擔保者，得命
  為假扣押」之規定，修正為「前項釋明如有不足，而債權人陳
  明願供擔保或法院認為適當者，法院得定相當之擔保，命供擔
  保後為假扣押」，以與同條第一項規定「請求及假扣押之原因
  ，應釋明之」相呼應，是請求及假扣押之原因，債權人如未先
  為釋明，縱就債務人所應受之損害供法院所定之擔保者，亦不
  得命為假扣押，必因釋明而有不足，並經債權人陳明願供擔保
  或法院認為適當者，始得命供擔保後為假扣押，此於定暫時狀
  態之假處分，依同法第538條之4、第533條規定，自亦準用之
  ；故適用同法第538條第1項、第2項規定准為定暫時狀態之處
  分，聲請人必就「於爭執之法律關係」之請求原因及「為防止
  發生重大之損害或避免急迫之危險或有其他相類之情形而有必
  要」之假處分原因存在提出能即時調查之證據以釋明，如非因
  釋明而有不足時，縱陳明願供擔保以代釋明，亦無足以補之，
  法院即應駁回其聲請（最高法院94年度台抗字第156號裁定意
  旨參照）。查，相對人並未釋明本件兩造對抗告人行使林姓宗
  廟董事長及董事職權有何爭執之法律關係存在，如上述，雖然
  陳明願供擔保以代釋明，亦無以補足。
四綜上，原裁定未查，竟准許相對人對抗告人為本件定暫時狀態
  假處分之聲請，自有未合。抗告意旨指摘原裁定不當，求予廢
  棄，為有理由。爰將原裁定予以廢棄，並更為裁定如主文第二
  項所示。
五、據上論結，本件抗告為有理由。依民事訴訟法第492條、第
    95條、第78條裁定如主文。
中    華    民    國    95    年    4     月    28    日
                  民事第九庭審判長法  官  黃熙嫣
                                  法  官  呂太郎
                                  法  官  楊力進
正本係照原本作成。
本裁定除以適用法規顯有錯誤為理由，並經本院許可外，不得再
抗告。如提起再抗告，應於收受後10日內委任律師為訴訟代理人
向本院提出再抗告狀。並繳納再抗告費新台幣１千元。
中    華    民    國    95    年    4     月    28    日
                                  書記官  劉家聲


司法院資訊處製作；財團法人民間司法改革基金會備份。
